臺灣板橋地方法院民事判決　　　　　　　　　　　　　九十二年度家訴字第五八號
　　原告即反訴被告　乙○○
　　訴訟代理人　　　賴玉梅　律師
　　複代理人　　　　黃勝和律師
　　訴訟代理人　　　陳文彬律師
　　訴訟代理人　　　黃紀錄律師
　　被告即反訴原告　丙○○
　　訴訟代理人　　　呂松男律師
右當事人間請求履行契約事件，前經本院於民國九十三年五月四日言詞辯論終結，茲
本院判決如左：
    主    文
被告應給付原告新台幣捌拾貳萬伍仟貳佰捌拾參元及自民國九十三年二月十四日起至
清償日止，按年利率百分之五計算之利息。
反訴原告之訴及假執行之聲請均駁回。
本訴訴訟費用由被告負擔。
反訴訴訟費用由反訴原告負擔。
本判決原告勝訴部分於原告以新台幣貳拾柒萬伍仟元為被告供擔保後，得假執行。但
被告如於假執行標的物拍定、變賣或物之交付前，以新台幣捌拾貳萬伍仟貳佰捌拾參
元為原告預供擔保免後，得免為假執行。
    事    實
甲、原告方面：
壹、本訴部分：
一、聲明：
（一）被告應給付原告新台幣八十二萬五千二百八十三元及自辯論意旨繕本送達翌日
      起至清償日止，依年利率百分之五計算之利息。
（二）前項請求原告願提供擔保，請准宣告假執行。
（三）訴訟費用由被告負擔。
二、陳述：
（一）被告於八十年於雙鶴直銷公司擔任直銷商，因雙鶴公司希望夫妻在工作上應併
      肩努力，故原告於八十三年亦至雙鶴公司從事直銷，作為被告為合夥人，唯每
      月業績獎金及各項福利金皆匯入被告在雙鶴公司所開立之鵬逸實業有限公司之
      帳戶。先前該帳戶之存摺、印章皆置放在家中抽屜，兩造皆可取得存摺、印章
      ，領取所需之金額。原告欲領錢花用，皆會事先告知被告。然於民國八十九年
      五月間，被告趁原告赴澎湖之際，擅自將存摺報遺失，重新辦理。迄原告以舊
      存摺到銀行領錢時，銀行告知此存摺已辦理遺失，無法領款。原告向被告詢問
      為何更換存摺，被告皆不以理會。期間，原告履次向被告請求給付生活費，被
      告皆置之不理。原告不得已情況下，只得向雙鶴公司反應，雙鶴公司主管甲○
      ○即於八十九年十一月二十九日邀集兩造協議，兩造成立協議書，約定業績獎
      金之四分之三作為原告家用、子女教育費及生活費，由雙鶴公司匯入原告帳戶
      ，四分之一作為被告個人花費。其餘福利金各二分之一。
（二）自八十九年十二月起，兩造依協議書履行，迄九十年八月，被告又後悔，不滿
      協議內容，請求雙鶴公司將全部獎金及福利再匯入其帳戶。故兩造於九十年八
      月二十九日又請雙鶴公司甲○○再為兩造協調，當日兩造達成協議，由被告具
      領所有之業績獎金及福利金，在被告取得後，將業績獎金之四分之一，福利之
      二分之一匯給原告作為私人花費，而家中花費、子女教育費、扶養費由被告支
      付。此協調雖經雙方口頭協議成立，然被告拒不簽立書面，唯允諾一定會依協
      議履行。關於此協議內容有被告於　鈞院九十二年九月十二日庭訊之供述：「
      （當日有無達成口頭上的協議？）那是當日私底下的承諾」。及證人甲○○於
      本院九十二年十月三十日之證詞：「第一次是有書面，那次協調完後，因為期
      限到了，被告提出必須要再重新協議，他認為原告沒有履行原來的協議，所以
      被告說必須要重新再為討論。後來我跟他們協調，有做個改變，變成原告就他
      們可以在雙鶴公司擁有業績獎金跟福利，由原來原告可以領四分之三的權利變
      成四分之一。第一次書面協議是原告四分之三，被告四分之一，第二次協議變
      成，原告四分之一，被告四分之三。」、「（被告當時雙方有達成協議嗎？）
      有，口頭上有達成一致」、「就是依照第一次書面協議對調四分之三的部分變
      為四分之一，二分之一就是二分之一」。由上可證，兩造確有達成如上協議。
（三）雖證人甲○○無法確認第二次協議有無負擔家庭生活費用及子女教育費用之約
      定。唯觀原書面協議內容係：「將上開獎金扣除應納稅扣及應付予雙鶴公司之
      費用後，以其四分之三作為家用、子女教育費、生活費及乙方各項花費之用，
      並由乙方自行控管，另四分之一則作為甲方自己之零用及各項花費之用，由甲
      方自行控管，雙方均不得干涉他方，如有不足，亦不得要求他方支應，惟經他
      同意者，不在此限。」，並參酌證人甲○○之證詞：「只是跟當初第一次協議
      的內容完全對調」、「就是依照第一次書面協議對調，四分之三的部分變四分
      之一，二分之一就是二分之一」。由此可知，第二次協議係由被告取得業績獎
      金四分之三，福利二分之一，則自應由被告負擔家庭生活費用及子女教育費，
      此亦較合乎常理。
（四）被告抗辯第二次協議係附有停止條件，原告必須履行公司規定做到「太太的工
      作」，被告才會依協議履行。唯被告若主張第二次協議附有停止條件，應由被
      告負舉證責任。又雙鶴公司並未有工作規則規定「太太的工作」，此係上線輔
      導下線時之精神喊話，希望夫妻共同協力推展業務。然並非雙鶴公司之硬性規
      定，此觀被告八十年初入雙鶴公司時，原告並未加入，而係至八十三年原告才
      加入，即可明瞭。又被告所提證物三「太太的工作項目」亦非雙鶴公司所印製
      ，而係上線輔導下線時，由該條上線自行印製，每條上線印製內容皆不一致。
      另被告主張原告另向上線周坤龍調貨，此為原告所否認，被告所提證物四調貨
      表係八十八、九年間之調貨紀錄，而非第二次協議後。
（五）原告請求金額
      (1)協議後，被告於九十年九月十二日給付被告二萬四千三百八十元。然同年十
        月、十一月被告皆未給原告任何款項。九十年十二月十日匯給原告二萬元；
        九十一年一月僅匯入一萬元；同年二月匯入一萬五千元；同年三月匯入二萬
        二千八百五十元；同年四月匯入二萬六千七百二十元；同年五月未匯入；同
        年六月匯入二萬五千三百五十元；同年七月匯入一萬七千八百元；同年八月
        匯入四萬六千五百七十元；同年九月未匯入；同年十月未匯入；同年十一月
        匯入五千元；同年十二月匯入一萬元；九十二年一月匯入一萬元；九十二年
        二月匯入五千元，同年三月匯入五千元；同年四月以後未再匯入任何款項。
       。原告皆未依協議給付足額之費用作為原告之個人花費。為此原告依兩造九
       十年八月二十九日之協議，起訴請求被告補足九十年九月迄九十一年十月依
       協議應給付之金額，金額共四十八萬四千一百六十三元（詳如附表一）。其
       中已扣除九十二年七月份。原告直接自雙鶴公司所領得之海外旅遊（海研）
       之補助七萬五千元。
     (2)至於家中花費，子女教育費、扶養費依九十年八月二十九日協議應由被告支
       付，唯被告僅支付子女教育費、零用金、子女在外伙食費及家中水電費外，
       其餘皆不支付。除上述費用外，家中花費經原告計算，每月尚須一萬三千一
       百二十元（詳如附表二），故自九十年九月迄九十二年十月，被告應給付原
       告家中花費共計三十四萬一千一百二十元。
     (3)依如上計算，原告自九十年九月至九十二年十月應可向被告請求給付共計八
       十二萬五千二百八十三元。綜上所述，被告未依兩造協議履行，為此狀請鈞
       院鑒核，賜判如訴之聲明。
三、證據：提出八十九年十一月二十九日兩造協議書、戶名鵬逸實業有限公司存摺影
    本等證，請聲請傳訊證人甲○○及向雙鶴企業股份有限公司函查（一）自九十年
    九月至九十二年十月有無兩造向該公司所領得之業績獎金及福利金（紅利），如
    有，各多少? 並按告該月分列之。（二）就該公司於九十二年十二月二十三日回
    覆本院之鶴總（財）字第9212023號明細表中所載「海研」性質為何。
貳、反訴部分：
一、聲明：
（一）反訴駁回。
（二）反訴訴訟費用由反訴原告負擔。
二、陳述：
（一）反訴原告主張依無因管理之法律關係向反訴被告請求給付新台幣（以下同）一
      百七十萬元。唯查：
    (1)八十五年十一月間由反訴原告以名下所有座落於台北縣三重市○○路七三巷二
      八號四樓之房地，向台灣銀行華江分行貸款一百七十萬元，供兩造向雙鶴企業
      股份有限公司（以下簡稱雙鶴公司）進貨之周轉金及先前所負擔債務之清償及
      補貼家用，亦即為兩造家庭理財之一部分。反訴被告並以兩造於雙鶴公司之收
      入按月繳付貸款本息，迄九十年九月僅剩餘額五十餘萬尚未清償。而九十年九
      月以後反訴原告依本訴中之協議領得四分之三之業績獎金，則貸款本息自應由
      反訴原告繼續繳納。
    (2)以反訴原告之房屋貸款，係兩造家庭理財之一部分，亦得反訴原告同意，而兩
      造家庭理財非反訴被告單獨為之，係兩造共同處理。此從八十九年五月以前，
      兩造共同之存摺、印章皆放在家中抽屜，兩造何人需用錢，即可自行領取。迄
      八十九年五月間，反訴原告將存摺辦理遺失，反訴被告即無法使用金錢，兩造
      方於八十九年十一月二十九日成立協議書。由此可見，兩造八十九年五月以前
      ，皆屬同財共居，一起工作，一起生活，收入亦進入共同帳戶，兩造皆得自由
      領取花用，故難認兩造間有何無因管理之法律關係存在。而反訴原告於鈞院九
      十二年十月三十日庭訊時，自承委任反訴被告理財，則兩造間更非無因管理之
      關係，反訴原告之主張顯然無據。
    (3)反訴原告以兩造離婚訴訟中之錄音帶對話，作為請求依據。唯查，此錄音帶內
      容係兩造吵架時，因反訴原告無理質疑貸款用途，反訴被告故意說氣話稱：「
      我拿去貼小白臉」，故此對話並無法證明反訴被告擅自以家中財務作為不當之
      私人花費。
（二）兩造於八十三年進入雙鶴公司從事直銷前，幾乎提襟見肘，唯八十年間反訴原
      告堅持以自己名義購入前開三重市○○路之房屋，故向朋友周瓊月借了一百七
      十萬元及跟會，方購置前開房屋。又因該屋陳舊，需要裝潢，故以反訴被告名
      下座落於三重市○○街二一０巷三七弄四號三樓房屋向台灣銀行貸款一百三十
      萬元作為房屋裝潢。故八十年間為購買成功路之房屋已使兩造負債累累。八十
      三年間兩造從事雙鶴公司之直銷，才有較充裕收入，即開始陸續償還負債。唯
      八十五年間，反訴原告又堅持購入汽車，總價金一百七十萬元，故使兩造在前
      債未清前，又負擔新債務。故造成周轉困難，為向雙鶴公司進貨周轉及家中花
      用並清償部分債務，兩造方商議以成功路房屋貸款，故反訴被告絕非以貸款作
      為私人花費，純為多年來家中理財之一環節。
（三）經　鈞院向台灣銀行華江分行調閱前開房屋貸款繳息情形，該行回函內容記載
      ：「尚欠新台幣二萬六千四百一十七元及自九十二年十月二十日起計算之利息
      及違約金」，故貸款餘額僅剩二萬餘元。而反訴原告於本訴中之第二次協議時
      起，即九十年九月起，取得業績獎金四分之三及福利二分之一，故家中房貸自
      應由反訴原告繳納，反訴被告亦無庸負擔二萬餘元之房貸款項。綜上所述，為
      此狀請鈞院鑒核，賜判如答辯聲明。
三、證據：聲請向臺灣銀行華江分行查閱被告名下台北縣三重市○○路七三巷二八號
    四樓迄今為止之貸款本息清償情形為何。
乙、被告方面：
壹、本訴部分：
一、聲明：
（一）原告之訴駁回。
（二）訴訟費用由原告負擔。
（三）如受不利之判決時，請准供擔保免為假執行。
二、陳述：
（一）依原告起訴請求被告履行契約，其理由無非僅憑雙鶴公司甲○○有協調為主要
      論據，故本件首先應探究兩造間是否有契約存在，若無契約存在，被告自無履
      行之義務。雖原告之起訴狀稱於九十年八月二十九日由雙鶴公司甲○○協調，
      但在證人甲○○到庭作證前被告即否認九十年八月二十九日那天與原告見面，
      何來協議之理？（詳見九十二年十月三十日被告所提之言詞辯論狀），按事實
      上因原告在歷次之協商後都未遵守約定事項甚至有違約情事，所以被告即依據
      八十九年十一月二十九日之協議書第五項規定：「乙方（即指原告）如有違反
      ，甲方（即指被告）得終止對雙鶴公司之上開授權」（詳見協議書在卷可稽）
      而於九十年八月十七日向雙鶴公司提出「終止授權撥款申請書」（在卷可稽）
      ，雙鶴公司始於九十年八月二十二日通知兩造到公司來，當天除通知原告已被
      終止授權，此有蓋雙鶴公司章及負責人章之「授權終止通知書」可資證明，雙
      鶴公司即接受被告之申請而同意終止將獎金匯撥給原告，原告在自知理虧下才
      願意將本來四分之三業績獎金降為四分之一，並請雙鶴公司甲○○從中協調，
      正如甲○○之證言：「被告認為原告沒有履行原來的協議」又證人甲○○雖避
      重就輕謂協調「日期我不確定」。但如上所述，是原告於九十年八月二十二日
      收到「授權終止通知書」之當日協調，而非原告起訴狀所稱之九十年八月二十
      九日有協議，否則協議日期既然已有疑問，依法自應由起訴之一方即原告負舉
      證責任。又按契約行為須經當事人雙方對於契約內容在意思表示一致毫無爭執
      下，始作成書面再經雙方簽章後才生效力，奈查本件被告為何拒不簽立書面，
      即表示對於協調內容有爭執，唯看在上司雙鶴公司總經理甲○○的面子，答應
      如果原告能做到雙鶴公司夫妻檔中所規定的「太太的工作」（在卷可稽）被告
      自當允諾履行。由此立證協議當時被告是附有停止條件的允諾，否則為何不跟
      以前一樣作成書面雙方簽名蓋章之理？就被告當時拒不簽立書面以觀，足見雙
      方確實尚未達成意思表示之一致，自不生契約存在之餘地。
（二）次查原告起訴請求之標的就是業績獎金及福利金的金額，故本件應審究原告在
      雙鶴公司夫妻檔合夥關係中自己是否有業績，如無業績，何來獎金之理？蓋雙
      鶴公司是從事傳銷工作，工作本身並無薪水及固定收入，完全按照雙鶴公司所
      規定：「獎金、獎銜與獎勵辦法」，依當月份銷售產品之總積分額，再參照業
      績獎金標準表來換算結果而領取該項獎金，但查原告早與被告分房三年之久，
      且自九十年九月份交惡更深並打離婚官司，原告早已消極的不再做雙鶴公司夫
      妻檔中太太應做工作的規定，甚而積極的將原是被告的下線黃健旺（即原告二
      姐夫）、吳秀女（即原告妹妹）、王海（原告友人）等人越線供貨使積分歸零
      ，故原告部分已無業績可言，原告本身又直接向雙鶴公司倉庫提貨，有原告簽
      名之提貨單可證，致被告因總積分少而減少很多獎金收入，而原告本身因向上
      線周坤能調貨及直接購貨，其收入更多，至於雙鶴公司所匯入鵬逸公司之業績
      獎金部分則均為被告業績所得，至於原告已無業績，故原告要證明在被告所開
      證責任，如今原告憑空謂其亦有業績，而要求獎金自無採信之餘地。
（三）最後關於雙鶴公司? 給鵬逸公司中有註明「海研」者，當然不是業績獎金，而
      係公司招待幹部出國考察之費用，因公司要有支出憑據交給代辦旅遊之「雙安
      旅行社」之用，所以雙鶴公司分別列為「業績」與「海研」，二者不同，併予
      陳明。基上理由，訴請判決如聲明所示。
三、證據：提出授權終止通知書、獎金獎銜與獎勵辦法、黃健旺等人總績分零之統計
    表、越線供貨流程表、提貨單、終止授權撥款申請書、太太工作項目、鵬逸實業
    有限公司存摺影本、向周坤龍調貨影本、旅行業代收轉付收據影本等為證。
乙、反訴部分：
一、聲明：
（一）反訴被告應給付反訴原告新台幣一百七十萬元及自起訴狀繕本送達翌日起至清
      償日止，按年息百分之五計算之利息。
（二）前項請求請准供擔保宣告假執行。
（三）訴訟費用由反訴被告負擔。
二、陳述：
（一）按兩造之間係以夫妻擋關係加入雙鶴公司之傳銷事業，達到五菁英線經營則依
      公司規定凡直銷商須另成立公司，以利進貨資金往來，所以反訴原告成立「鵬
      逸實業有限公司」，有台北縣政府營利事業登記證可資證明，因向雙鶴公司進
      貨需以現金為之，反訴原告遂以所有坐落以台北縣三重市○○路七三巷二八號
      四樓之房地向台灣銀行板橋分行借貸新台幣（下同）一百七十萬元作為鵬逸實
      業有限公司向雙鶴公司進貨之週轉金，當時反訴被告表示願代為管理上開資金
      以利向雙鶴公司進貨，致反訴原告不疑有它，意同意其代為管理，故上開一百
      七十萬元已於八十五年十一月二十日及二十二日轉入反訴被告在臺灣銀行所開
      所提出之反訴答辯狀所承認之事實，由此足見兩造間自成立民法第一百七十二
      條之無因管理。
（二）如右所述，反訴被告對於反訴原告所貸之一百七十萬元，係供兩造向雙鶴公司
      進貨之週轉金，為反訴被告於九十二年十二月二日所提出之反訴答辯書狀所承
      認之事實，反訴原告自毋庸舉證。至於反訴被告辯稱：係作為先前債務之清償
      及補貼家用，意即為兩造家庭理財之一部份，並以兩造於雙鶴公司之收入按月
      繳付貸款本息，迄九十年九月僅剩餘五十萬元尚未清償云云。但查反訴被告並
      未提出確切證據以證明如何清償先前所負擔之債務，足見反訴被告之空口狡辯
      自無採信之餘地。故上開之一百七十萬元顯然已由反訴被告拿去私自花用了，
      縱反訴被告辯稱：「錄音帶內容係兩造吵架時，因反訴無理質疑貸款用途，反
      訴被告故意說氣話稱『我拿去貼小白臉』，故此對話並無法證明反訴被告擅自
      以家中財物作為不當之私人花用」。唯如前述反訴被告既同意將反訴原告所貸
      之一百七十萬元管理作為兩造向雙鶴公司進貨之週轉金，孰知，反訴被告自始
      卻未將雙鶴公司產品所得之款項匯回鵬逸公司，又無法交代用途下，何能任意
      以氣話塘塞之理，何況錄音帶中上半段話，反訴被告也承認：「我總共也不過
      是偷花一百七十萬元，讓你到處講。」，由此足見一百七十萬元是反訴被告私
      自花用。至於反訴被告再辯稱：她是以兩造於雙鶴公司之收入按月繳付貸款本
      息。殊不知，兩造於雙鶴公司之收入就是業績獎金及紅利，依兩造於八十九年
      十一月二十九日之協議書所載，兩造收入之款項僅能做為家用，子女教育費及
      生活費，奈反訴被告竟擅自挪用作私自繳付貸款本息，自屬違背上開協議，反
      訴原告除不予承認外，反訴被告之辯解難以置信。
（三）最後關於臺灣銀行華江分行於九十二年十二月十二日之函謂：查丙○○迄今為
      止貸款尚欠新台幣二萬六千四百一十七元。唯反訴被告因未繳貸款本息，尚欠
      銀行五十七萬元四千六百三十八元，遭銀行要拍賣反訴原告之房地，有台灣板
      橋地方法院民事裁定書可資證明，反訴原告因怕房地被拍賣不得不向朋友借錢
      而陸續清償了五十四萬八千二百二十一元，所以迄今尚僅剩一期二萬六千四百
      一十七元未繳而已，由此足見上開所減少之銀行貸款五十餘萬元都是由反訴原
      告所繳付，不是反訴被告所繳納，合併陳明。
（四）綜上理由，為此請求准予判決反訴原告如聲明所示。
三、證據：臺灣銀行活期儲蓄存款存摺影本、錄音帶譯文及本院九十二年九月十八日
    準備程序筆錄、台北縣政府營利事業登記證、台灣板橋地方法院九十一年度拍字
    第四○○九號拍賣抵押物裁定、臺灣銀行放款利息收據影本等為證。
    理    由
壹、本訴部分
一、程序方面：經查本件原告原於民國九十二年六月十二日起訴時狀載就其本案主請
    求乃為訴請被告應給付原告新台幣六十八萬六千四百二十五元及自起訴狀繕送達
    翌日起至清償日止，依年利率百分之五計算之利息；嗣於民國九十二年十二月二
    日準備書狀變更為被告應給付原告新台幣八十萬五千四百六十八元及自起訴狀繕
    本送達翌日起至清償日止，依年利率百分之五計算之利息；末再於九十三年二月
    十一日之辯論狀變更為被告應給付原告新台幣八十二萬五千二百八十三元及自辯
    論意旨繕本送達翌日起至清償日止，依年利率百分之五計算之利息，此有原告各
    該卷附起訴狀、準備書狀及辯論意旨狀足憑，經核係屬擴張該原告應受判決事項
    之聲明，合於民事訴訟法第二百五十五條第一項但書所示第三款之情形，自應准
    許，核先敘明。
二、陳述：
（一）經查本件原告起訴主張被告原於八十年於雙鶴直銷公司擔任直銷商，原告於八
      十三年亦至雙鶴公司從事直銷，作為被告為合夥人，而每月業績獎金及各項福
      利金皆匯入被告在雙鶴公司所開立之鵬逸實業有限公司之帳戶，嗣因該兩造就
      該戶頭款項之領取及存摺之更換齟齬，而原告履次向被告請求給付生活費，被
      告置之不理，原告不得已情況下，經向雙鶴公司反應，雙鶴公司主管甲○○即
      於八十九年十一月二十九日邀集兩造協議，兩造成立協議書，約定業績獎金之
      四分之三作為原告家用、子女教育費及生活費，由雙鶴公司匯入原告帳戶，四
      分之一作為被告個人花費。其餘福利金各二分之一。自八十九年十二月起兩造
      依協議書履行，迄九十年八月，被告又後悔，不滿協議內容，請求雙鶴公司將
      全部獎金及福利再匯入其帳戶。故兩造於九十年八月二十九日又請雙鶴公司甲
      ○○再為兩造協調，當日兩造達成協議，由被告具領所有之業績獎金及福利金
      ，在被告取得後，將業績獎金之四分之一，福利之二分之一匯給原告作為私人
      花費，而家中花費、子女教育費、扶養費由被告支付，此協調雖經雙方口頭協
      議成立，然被告拒不簽立書面，唯允諾一定會依協議履行之情，除據原告提出
      兩造前經證人甲○○見證之八十九年十一月二十九日之協議書外，而關於該兩
      造另於九十年八月二十九日之協議內容，除經該被告於本院九十二年九月十二
      日庭訊時供承：「（當日有無達成口頭上的協議？）那是當日私底下的承諾」
      。，復有證人甲○○於本院九十二年十月三十日到庭所證詞：「第一次是有書
      面，那次協調完後，因為期限到了，被告提出必須要再重新協議，他認為原告
      沒有履行原來的協議，所以被告說必須要重新再為討論。後來我跟他們協調，
      有做個改變，變成原告就他們可以在雙鶴公司擁有業績獎金跟福利，由原來原
      告可以領四分之三的權利變成四分之一。第一次書面協議是原告四分之三，被
      告四分之一，第二次協議變成，原告四分之一，被告四分之三。」、「（被告
      當時雙方有達成協議嗎？）有，口頭上有達成一致」、「就是依照第一次書面
      協議對調四分之三的部分變為四分之一，二分之一就是二分之一」，從而該被
      告雖否認上開九十年八月二十九日變更協議內容之事即難採信，此衡以被告亦
      陳述以該原告違約，沒有支付公司之開銷費用，如房屋稅、地價稅等費用，才
      要終止，重新另外協議（此有本院九十二年十月三十日之言詞辯論筆錄為憑）
      觀之，益證兩造確有達成如上開九十年八月二十九日變更之協議。
（三）次查雖證人甲○○於該九十二年十月三十日到庭所證無法確切肯認該九十年八
      月二十九日第二次協議有無負擔家庭生活費用及子女教育費用之約定。唯本院
      觀以兩造原八十九年十一月二十九日書面協議內容係：「將上開獎金扣除應納
      稅扣及應付予雙鶴公司之費用後，以其四分之三作為家用、子女教育費、生活
      費及乙方各項花費之用，並由乙方自行控管，另四分之一則作為甲方自己之零
      用及各項花費之用，由甲方自行控管，雙方均不得干涉他方，如有不足，亦不
      得要求他方支應，惟經他同意者，不在此限。」，並酌以前開期日證人甲○○
      之證詞：「只是跟當初第一次協議的內容完全對調」、「就是依照第一次書面
      協議對調，四分之三的部分變四分之一，二分之一就是二分之一」。為此原告
      主張由此得知上開第二次協議係由被告取得業績獎金四分之三，福利二分之一
      ，則自應由被告負擔家庭生活費用及子女教育費之事，亦與該常理及經驗法則
      無違，被告復未就此提出反證以駁原告之舉，是認原告上開主張尚非無理。至
      被告雖抗辯該第二次協議（即九十年八月二十九日係附有停止條件，原告必須
      履行公司規定做到「太太的工作」，被告才會依協議履行。唯被告若主張第二
      次協議附有停止條件，雖其並提出有卷附「太太工作」影本，然此依法本應就
      此復有「停止條件」之事實由被告負舉證責任。又本院觀諸該被告所提卷附「
      太太之工作」影本，乃係就該雙鶴公司所編冊中章節「智慧的捷運站－集會」
      中所節錄「太太的工作」，並非該公司所規範太太工作規則，況觀開太太的工
      作所列舉之內容，原告為此主張無非此係上線輔導下線時之精神喊話，希望夫
      妻共同協力推展業務，並非雙鶴公司之硬性規定，應屬可信。此復觀被告八十
      年初入雙鶴公司時，原告並未加入，而係至八十三年原告才加入，即可明瞭。
      又被告所卷附該「太太的工作項目」亦非雙鶴公司所印製，而係上線輔導下線
      時，由該條上線自行印製，每條上線印製內容皆不一致得佐。另被告主張原告
      另向上線周坤龍調貨，此亦經原告所否認，而被告所另提調貨表係八十八、九
      年間之調貨紀錄，而非前開第二次協議後，此亦經原告抗辯在案。是本院綜上
      事證所認，被告抗辯依法即難為有利之斟酌。
（四）末查審就本件原告請求金額，原告主張：
      (1)、就兩造前開九十年八月二十九日協議後，被告於九十年九月十二日給付被
          告二萬四千三百八十元。然同年十月、十一月被告皆未給原告任何款項。
          九十年十二月十日匯給原告二萬元；九十一年一月僅匯入一萬元；同年二
          月匯入一萬五千元；同年三月匯入二萬二千八百五十元；同年四月匯入二
          萬六千七百二十元；同年五月未匯入；同年六月匯入二萬五千三百五十元
          ；同年七月匯入一萬七千八百元；同年八月匯入四萬六千五百七十元；同
          年九月未匯入；同年十月未匯入；同年十一月匯入五千元；同年十二月匯
          入一萬元；九十二年一月匯入一萬元；九十二年二月匯入五千元，同年三
          月匯入五千元；同年四月以後未再匯入任何款項。原告皆未依協議給付足
          額之費用作為原告之個人花費。為此原告依兩造九十年八月二十九日之協
          議，起訴請求被告補足九十年九月迄九十一年十月依協議應給付之金額，
          金額共四十八萬四千一百六十三元（詳如所提附表一），此金額並為被告
          所不爭。其中已扣除九十二年七月份，原告直接自雙鶴公司所領得之海外
          旅遊（海研）之補助七萬五千元，被告雖抗辯以該「海研」僅是旅行社招
          待考察之費用，非雙鶴公司之獎金福利云云，然此經本院依該原告聲請就
          該公司於九十二年十二月二十三日回覆本院之鶴總（財）字第9212023號
          明細表中所載「海研」性質就其性質乃為「直銷商之佣金收入」（此有卷
          附該雙鶴企業有限公司九十三年四月七日之復函足憑），是認被告此部份
          之抗辯，即屬有違。
       (2)、至於原告主張另家中花費，子女教育費、扶養費依九十年八月二十九日
           協議應由被告支付，唯被告僅支付子女教育費、零用金、子女在外伙食
           費及家中水電費外，其餘皆未支付。除上述費用外，家中花費經原告計
           算，每月尚須一萬三千一百二十元（詳如所提附表二），故自九十年九
           月迄九十二年十月，被告應給付原告家中花費共計三十四萬一千一百二
           十元，被告對上開金額亦未爭執，亦堪信為真實。
     從而依上計算，本件原告主張依該兩造九十年八月二十九日之協議，自九十年
     九月至九十二年十月應可向被告請求給付共計八十二萬五千二百八十三元（即
     四八四一六三元＋三四一一二○元＝八二五二八三元）及自辯論意旨繕本送達
     翌日起即自民國九十三年二月十四日起（此有被告訴訟代理人於九十三年二月
     十三日收送送達之回證足憑）至清償日止，依年利率百分之五計算之利息，即
     屬有理，應予准許。
（五）至兩造就前原告勝訴部分，分別陳明願供擔保為假執行及免為假執行之宣告，
      經核均無不合，爰併均酌定相當之擔保金額，准許之。
貳、反訴部分：
（一）至反訴原告主張兩造係以夫妻擋關係加入雙鶴公司之傳銷事業，因達到五菁英
      線經營則依公司規定凡直銷商須另成立公司以利進貨資金往來，反訴原告遂成
      立「鵬逸實業有限公司」，並因向雙鶴公司進貨需以現金為之，反訴原告遂以
      所有坐落以台北縣三重市○○路七三巷二八號四樓之房地向台灣銀行板橋分行
      借貸新台幣（下同）一百七十萬元作為鵬逸實業有限公司向雙鶴公司進貨之週
      轉金，並同意由反訴被告代為管理上開資金以利向雙鶴公司進貨，而上開一百
      七十萬元並已於八十五年十一月二十日及二十二日轉入反訴被告在臺灣銀行所
      開設之活儲帳戶，並以反訴被告於錄音帶譯文中自承將上開之一百七十萬元拿
      去私自花用了，且依兩造於八十九年十一月二十九日之協議書所載，兩造收入
      之款項僅能做為家用，子女教育費及生活費，反訴被告竟擅自挪用作私自繳付
      貸款本息，自屬違背上開協議，為此主張依該民法第一百七十二條之無因管理
      請求判決如反訴聲明所示，此固據反訴原告提出有台北縣政府營利事業登記證
      、銀行存摺為證，此證據雖為反訴被告所不爭，然查反訴被告則抗辯以：反訴
      原告上開主張之房屋貸款，本係兩造家庭理財之一部分，亦經得反訴原告同意
      ，而兩造家庭理財非反訴被告單獨為之，係兩造共同處理。並主張此從八十九
      年五月以前，兩造共同之存摺、印章皆放在家中抽屜，兩造何人需用錢，即可
      自行領取。迄八十九年五月間，反訴原告將存摺辦理遺失，反訴被告即無法使
      用金錢，兩造方於八十九年十一月二十九日成立協議書，此為該反訴原告所不
      爭執上情。從而依該反訴被告所主張兩造八十九年五月以前，皆屬同財共居，
      一起工作，一起生活，收入亦進入共同帳戶，兩造皆得自由領取花用情，即屬
      可信，是認該兩造間縱有因該房屋貸款之本息清償或合夥經營之業務週轉金之
      使用生有爭執，然實難認兩造間有該反訴原告所主張無因管理法律關係之存在
      ，此復參以該反訴原告於本院九十二年十月三十日庭訊時，亦自承委任反訴被
      告理財，則兩造間更非無因管理之關係至明，從而反訴原告以該無因管理之法
      律關係，為本案請求之主張顯然無據，要屬無理由，自應駁回。至反訴原告就
      此並為陳明願供擔保為假執行之宣告，當即失所附麗，當併予駁回。
（二）從而本件反訴原告上開之主張，既顯屬無據，則姑不論反訴原告以兩造離婚訴
      訟中之錄音帶對話，作為證據之攻坊。反訴被告則抗辯以該錄音帶內容係兩造
      吵架時，因反訴原告無理質疑貸款用途，反訴被告故意說氣話稱：「我拿去貼
      小白臉」之對話無法證明反訴被告擅自以家中財務作為不當之私人花費云云；
      及兩造就該反訴之其他攻擊防禦方法及所提事證，均核與本案判決結果無涉，
      本院就此自毋庸一一再加審認，並此敘明。
參、結論：本件原告之訴為有理由，反訴原告之訴為無理由，依民事訴訟法第三百九
    十條第二項、第三百九十二條、第七十八條，判決如主文。
中　　　華　　　民　　　國　　九十三　　年　　　五　　　月　　　三十一　日
                                臺灣板橋地方法院家事庭法庭
                                    法  官  楊志勇
右為正本係照原本作成
如對本判決上訴，須於判決送達後廿日內向本院提出上訴狀
中　　　華　　　民　　　國　　九十三　　年　　　五　　　月　　　三十一　日
                                    書記官  林政佑
